臺灣嘉義地方法院民事判決　　　　　　　 96年度訴字第374號
原　　　告　永吉水電材料行即王錦標
被　　　告　甲○○
　　　　　　乙○○
兼前二人之
訴訟代理人　丙○○
上列當事人間撤銷贈與行為等事件，於中華民國96年8月27日言
詞辯論終結，本院判決如下：
    主     文
被告丙○○與甲○○間於民國九十六年三月三日就坐落嘉義縣溪
口鄉○○段游西小段○一三六號土地及同小段○一三八號土地應
有部分均為二十八分之三之贈與及移轉行為應予撤銷。
被告甲○○應將上開二筆土地於民國九十六年三月二十九日經嘉
義縣大林地政事務所以林地（08）字第０二一二六０號收件，民
國九十六年三月三十日以贈與為原因之所有權移轉登記予以塗銷
。
被告丙○○與乙○○間於民國九十六年三月三日就坐落嘉義縣溪
口鄉○○段游西小段○一三九號土地應有部分二十八分之三之贈
與及移轉行為應予撤銷。
被告乙○○應將上開土地於民國九十六年三月二十九日經嘉義縣
大林地政事務所以林地（08）字第０二一二五０號收件，民國九
十六年三月三十日以贈與為原因之所有權移轉登記予以塗銷。
訴訟費用由被告負擔。
    事實及理由
壹、原告起訴主張：
一、原告係被告丙○○所開立之興華水電工程行之債權人，債權
    額為新台幣（下同）746,428元，此一債權業經發支付命令
    於95年7月27日確定，有支付命令及債權憑證為憑。惟被告
    丙○○竟於民國96年3月3日就其所有坐落嘉義縣溪口鄉○○
    段游西小段0136號土地、同小段0138號土地及同小段0139號
    土地應有部分均為二十八分之三，分別贈與給其子即被告甲○○、乙○○，並登記在案，企圖脫產，有土地登記謄本影
    本為證。
二、查債務人所為之無償行為，有害及債權者，債權人得聲請法
    院撤銷之，民法第244條第1項定有明文。按前揭被告丙○○
    名下共計四筆土地經法院拍賣，已無法清償債權人，今又將
    上開三筆土地贈與被告甲○○、乙○○，其贈與行為有害就
    原告債權之清償，應撤銷之，並塗銷其贈與登記等語。並聲
    明如主文所示。
貳、被告則以：其與原告確有生意往來並積欠債務，但不知金額
    為何，其並未收到支付命令，實際欠款不明，系爭土地曾經
    被拍賣過一次，但因該土地僅係持分，賣不出去，之後再送
    給其子等語為抗辯。並聲明：原告之訴駁回。
參、法院判斷：
一、經查，原告主張：其對被告丙○○即興華水電工程行有746,
    428元之確定債權一情，業經原告提出支付命令及債權憑證
    為憑一情，核與本院所調閱之96年度執字第7861號強制執行
    卷宗內及本院95年促字第14237號支付命令卷宗相符，堪信
    原告此部分主張為真實，被告丙○○雖抗辯：其未收到支付
    命令，不知債權金額為何云云，惟查，原告聲請本院對被告
    丙○○即興華水電工程行發支付命令，其金額為746,428 元
    ，被告本人於95年7月4日收受送達後，均未提出異議，該支
    付命令因而確定一情，有本院95年促字第14237號支付命令
    卷宗，在卷可憑，故被告之抗辯難認可採。
二、復查，被告丙○○於96年3月3日將其所有坐落嘉義縣溪口鄉
    ○○段游西小段0136號土地、同小段0138號土地及同小段
    0139號土地應有部分均為二十八分之三與其子即被告甲○○
    、乙○○訂立贈與契約，將該等土地應有部分二十八分之三
    無償移轉予被告甲○○、乙○○一情，為被告所不爭執（見
    本院96年7月30日言詞辯論筆錄）。而被告丙○○除上開不
    動產外，業無其他可供清償債務之資產一情，亦為被告丙○○當庭自承無訛（見本院96年7月30日言詞辯論筆錄）。
三、按債務人所為之無償行為，有害及債權者，債權人得聲請法
    院撤銷之；又債權人依民法第244條第1項或第2項之規定聲
    請法院撤銷時，得並聲請命受益人或轉得人回復原狀，民法
    第244條第1項及第4項前段分別定有明文。本件被告丙○○
    即興華水電工程行積欠原告746,428元，且其除上開不動產
    外，業無其他可供清償之資產一情，業如前所述，而被告丙○○與丙○○即興華水電工程行，在法律定義上乃屬同一人
    格，為同一權利義務主體，是被告丙○○將所有之上開土地
    之應有部分無償贈與被告甲○○、乙○○，當會導致原告對
    丙○○即興華水電工程行之前開債權無法受償，顯然有害及
    原告之債權，揆諸前揭民法規定，原告自得聲請法院撤銷該
    等土地之贈與行為，得並聲請命受益人即被告甲○○、乙○○二人回復原狀。
四、綜上，原告本於民法第244條第1項及第4項規定，起訴請求
    撤銷被告間就坐落嘉義縣溪口鄉○○段游西小段0136號土地
    、同小段0138號土地及同小段0139號土地應有部分均為二十
    八分之三，於民國96年3月3日所為之贈與行為，並請求被告
    甲○○、乙○○應將上開不動產之以贈與為原因之所有權移
    轉登記塗銷，回復登記為被告丙○○所有，即無不合，應予
    准許。
五、據上論結，本件原告之訴為有理由，依民事訴訟法第78條、
    第85條第1項，判決如主文。
中　　華　　民　　國　　96　　年　　9　月　   　10　　日
                  民二庭法　官　黃明展
以上正本係照原本作成
如對本判決上訴須於判決送達後20日內向本院提出上訴狀
中　　華　　民　　國　　96　　年　　9　　月　 　10　　日
                        書記官　陳昭煌
